【裁判字號】    97,簡上,565
【裁判日期】    970812
【裁判案由】    詐欺
【裁判全文】
臺灣板橋地方法院刑事判決             97年度簡上字第565號
上  訴  人  臺灣板橋地方法院檢察署檢察官
被      告  丙○○（原名劉秋英）
                    （另案於臺灣桃園女子監獄執行中）
上列上訴人因被告詐欺案件，不服本院97年度簡字第3267號中華
民國97年4 月24日第一審判決（聲請簡易判決處刑書案號：97年
度偵字第4689號）提起上訴，及移送併辦（97年度偵字第14328
號），本院管轄之第二審合議庭判決如下：
    主  文
原判決撤銷。
丙○○幫助意圖為自己不法之所有，以詐術使人將本人之物交付
，處有期徒刑參月，如易科罰金，以新臺幣壹仟元折算壹日。
    事  實
一、丙○○（原名劉秋英）預見若將自己之銀行、郵局帳戶存摺
    、提款卡及密碼等物，提供他人使用，可能幫助他人從事詐
    欺取財犯行，竟仍基於縱使該人將其帳戶用以從事詐欺行為
    ，亦不違反其本意之幫助不確定犯意，於民國九十六年四月
    二十八日前之同年四月間某日，在臺北縣板橋市○○路○段
    附近某處，以新臺幣（下同）四千元、五千元（合計九千元
    ）之價錢，將其前所申請開立之台北國際商業銀行股份有限
    公司（嗣合併為永豐商業銀行股份有限公司）華江分行帳號
    0000000000000號帳戶及臺北縣板橋文化路郵
    局帳號00000000000000號帳戶之存摺、提款
    卡（即金融卡）及密碼等物，同時出售予詐欺集團成員即真
    實姓名年籍不詳之成年人，藉以幫助該詐欺集團從事詐欺取
    財之犯行。嗣該詐欺集團成員意圖為自己不法之所有，利用
    丙○○所提供之前開銀行、郵局之帳戶，於附表所示時間，
    並施以如附表所示之詐術，使乙○○、甲○○二人陷於錯誤
    ，先後依該詐欺集團成員之指示，於附表所示之時間，將如
    附表所示款項轉帳、匯款至上開銀行、郵局帳戶內，俟發現
    乙○○、甲○○將款項轉帳、匯款至前開銀行、郵局帳戶後
    ，該詐欺犯成員隨即派員提領丙○○上開銀行、郵局帳戶內
    款項。後因乙○○、甲○○發覺受騙，分別報警循線查悉上
    情。
二、案經臺中市警察局第五分局報告臺灣臺中地方法院檢察署呈
    請臺灣高等法院檢察署檢察長令轉臺灣板橋地方法院檢察署
    檢察官偵查後聲請簡易判決處刑，暨甲○○訴由彰化縣警察
    局彰化分局報請臺灣板橋地方法院檢察署檢察官移送併案審
    理。
    理  由
一、證據能力部分：
    查被告對於下列各項證據方法之證據能力均無意見，本院審
    酌各證據方法作成時之情況，認為並無不適當之情事，依刑
    事訴訟法第一百五十九條之五規定，均得作為證據，合先敘
    明。
二、認定犯罪事實所憑之證據及理由：
    上開犯罪事實，業據被告丙○○於本院審理中坦承不諱，並
    經被害人乙○○、甲○○於警詢證述其等受詐騙而轉帳、匯
    款至被告上開銀行、郵局帳戶之情節，且有永豐銀行自動櫃
    員機交易明細表、永豐商業銀行華江分行九十六年五月十日
    永豐銀華江分行（０９６）字第００００６號函附被告上開
    銀行之開戶基本資料、資金往來明細表、郵局國內匯款執據
    、臺灣郵政股份有限公司板橋郵局九十七年一月十四日板營
    字第０９７０２０００５６號函附被告之郵局帳戶基本資料
    、交易明細表各一件在卷可憑。又按任何人均可辦理金融帳
    戶存摺、金融卡使用，如無正當理由，實無借用他人存摺、
    金融卡使用之理，而金融存摺、金融卡及密碼亦事關個人財
    產權益之保障，其專有性甚高，除非本人或與本人親密關係
    者，難認有何理由可自由流通使用該存摺、金融卡及密碼，
    一般人均有妥為保管及防止他人任意使用之認識，縱特殊情
    況偶需交付他人使用，亦必深入瞭解用途及合理性，始予提
    供，且該等專有物品如落入不明人士手中，而未加以闡明正
    常用途，極易被利用為與財產有關之犯罪工具，而有犯罪意
    圖者，非有正當理由，竟徵求他人提供帳戶，客觀上可預見
    其目的，係供為某筆資金之存入，後再行領出之用，且該筆
    資金之存入及提領過程係有意隱瞞其流程及行為人身分曝光
    之用意，一般人本於一般認知能力均易於瞭解，報章媒體復
    一再披露詐騙集團為規避查緝，故使用他人帳戶以遂行詐欺
    之不法犯罪態樣，被告為一智慮健全、有社會經驗之成年人
    ，對此自難諉為不知，且被告任意交付帳戶之存摺、金融卡
    、密碼等物予他人，該人既有使用帳戶存摺之需，竟不思自
    行申辦，反大費周章收集他人帳戶使用，顯與一般交易常情
    相悖，則其用途實屬可疑，足證被告應可預見金融帳戶存摺
    、金融卡、密碼等物提供他人使用，將幫助他人實施詐欺犯
    罪，竟仍將其帳戶存摺、金融卡及密碼交付該來路不明之人
    ，是縱無證據證明被告明知該人之犯罪態樣係以該帳戶供詐
    欺之用，惟其顯具縱有人以其金融帳戶實施詐欺犯罪亦不違
    背其本意之幫助意思至明。綜上，本案事證明確，被告犯行
    洵堪認定，應依法論科。
三、查被告丙○○基於幫助他人犯詐欺罪之不確定故意，提供上
    開銀行、郵局帳戶之存摺、提款卡、密碼等物予真實姓名年
    籍不詳之人，而取得上開帳戶之詐欺犯成員，即利用被告提
    供之帳戶之幫助，意圖為自己不法之所有，施用詐術使被害
    人乙○○、甲○○陷於錯誤，因而將附表所示之金額轉帳、
    匯款至被告所提供之上揭銀行、郵局帳戶內，是被告所為係
    參與詐欺取財罪構成要件以外之行為，且在無證據證明被告
    係以正犯之犯意參與犯罪之情形下，應認其所為係幫助犯行
    為。是核被告丙○○所為，係犯刑法第三十條第一項前段、
    同法第三百三十九條第一項之幫助詐欺取財罪。又被告一次
    同時將前開銀行、郵局帳戶之存摺、提款卡及密碼等物交付
    真實姓名不詳之人，業據被告於本院審理中供明在卷，則其
    僅有一提供上開帳戶之行為，係屬單純一罪；又被告以一提
    供銀行、郵局帳戶之幫助行為，同時幫助詐欺集團成員詐得
    被害人乙○○、甲○○二人之財物，係一行為而觸犯二個幫
    助詐欺取財罪，為想像競合犯，應從一重之幫助詐欺取財罪
    處斷。另被告以幫助之意思，參與構成要件以外之行為，為
    幫助犯，依刑法第三十條第二項規定，按正犯之刑減輕之。
    至聲請意旨雖未敘及被告提供上開郵局帳戶而為幫助詐欺之
    犯罪事實，然此部分與聲請簡易判決處刑之犯罪事實既有裁
    判上一罪關係，為起訴效力所及，本院自得併予審究。
四、本件原審詳察，以被告罪證明確，予以論罪科刑，固非無見
    。惟查，被告提供上開郵局帳戶予詐欺集團成員，嗣該詐欺
    集團成員持以詐騙被害人甲○○匯款至被告所提供郵局帳戶
    之犯行，原審未及併予審判，尚有未洽。檢察官上訴意旨以
    原審未就前開移送併辦部分併予審理，指摘原判決不當為有
    理由，是本件原判決既有可議，自應由本院合議庭予以撤銷
    改判。本院審酌被告犯罪之動機、目的、所生危害，被告提
    供前揭金融機構帳戶存摺資料供不法份子使用，助長不法份
    子財產犯罪風氣，致附表被害人受騙而匯款或轉帳，及被告
    迄未賠償被害人所受損害，暨犯後坦承犯行之態度等一切情
    狀，量處如主文第二項所示之刑，並諭知易科罰金之折算標
    準，以示懲儆。至被告所交付予不詳姓名成年人之上開銀行
    、郵局帳戶之存摺、提款卡、密碼等物，雖係供犯罪所用之
    物，但未經扣案，迄今仍未取回，且非義務沒收之物，爰不
    為沒收之諭知，附此敘明。
據上論結，應依刑事訴訟法第四百五十五條之一第一項、第三項
、第三百六十九條第一項前段、第三百六十四條、第二百九十九
條第一項前段，刑法第三十條第一項前段、第二項、第三百三十
九條第一項、第五十五條、第四十一條第一項前段，刑法施行法
第一條之一第一項、第二項前段，判決如主文。
本案經檢察官鄭潔如到庭執行職務。
中    華    民    國    97    年    8     月    12    日
                  刑事第十六庭  審判長法  官  白光華
                                      法  官  曾淑娟
                                      法  官  楊志雄
以上正本證明與原本無異
本件不得上訴
                                      書記官  陳春銘
中    華    民    國    97    年    8     月    12    日
附錄本案論罪科刑法條全文：
刑法第339條第1項
意圖為自己或第三人不法之所有，以詐術使人將本人或第三人之
物交付者，處5 年以下有期徒刑、拘役或科或併科1 千元以下罰
金。
附 表：
┌──┬──────┬───────┬────────┐
│編號│轉帳、匯款時│轉入帳戶      │詐騙情形        │
│    │間          │              │                │
├──┼──────┼───────┼────────┤
│ 一 │九十六年四月│台北國際商業銀│上開詐欺集團成員│
│    │二十九日晚間│行股份有限公司│於九十六年四月二│
│    │七時四分許  │（嗣合併為永豐│十八日晚間八時許│
│    │            │商業銀行股份有│，以電話向乙○○│
│    │            │有限公司）華江│佯稱其網路購物付│
│    │            │分行帳號五五０│款方式因誤觸按鍵│
│    │            │0000000│而變成分期付款形│
│    │            │二００號帳戶  │式，需至自動提款│
│    │            │              │機作取消動作，致│
│    │            │              │乙○○信以為真而│
│    │            │              │陷於錯誤，於同月│
│    │            │              │二十九日晚間七時│
│    │            │              │四分至自動櫃員機│
│    │            │              │前，依詐欺犯成員│
│    │            │              │之指示操作，而轉│
│    │            │              │帳二萬九千九百八│
│    │            │              │十五元至丙○○左│
│    │            │              │列銀行帳戶。    │
├──┼──────┼───────┼────────┤
│ 二 │九十六年四月│臺北縣板橋文化│上開詐欺集團成員│
│    │三十日下午四│路郵局帳號０三│於九十六年四月十│
│    │時二十一分許│0000000│三日晚間七時三十│
│    │            │七四三二０號帳│分許，經由雅虎奇│
│    │            │戶            │摩交友網站與劉恩│
│    │            │              │助交談，並相互對│
│    │            │              │談、聯絡約一星期│
│    │            │              │後，該詐欺犯成員│
│    │            │              │於同月二十日晚間│
│    │            │              │九時許在上開交友│
│    │            │              │網路對談時，向劉│
│    │            │              │恩助佯稱其父親生│
│    │            │              │病急需一筆錢救助│
│    │            │              │，並指示甲○○將│
│    │            │              │款項匯至其友人之│
│    │            │              │帳戶。後來自稱林│
│    │            │              │志隆之人以電話通│
│    │            │              │知甲○○至自動櫃│
│    │            │              │員機轉帳後，又向│
│    │            │              │甲○○諉稱其轉帳│
│    │            │              │未成功，並因此破│
│    │            │              │壞該公司之作業系│
│    │            │              │統，嗣自稱金管會│
│    │            │              │劉襄理之詐欺犯成│
│    │            │              │員，又以電話向劉│
│    │            │              │恩佯稱可協助其修│
│    │            │              │復轉帳系統，致劉│
│    │            │              │恩助信以為真而陷│
│    │            │              │於錯誤，依指示於│
│    │            │              │九十六年四月三十│
│    │            │              │日下午四時三十分│
│    │            │              │，至郵局匯款十萬│
│    │            │              │元至丙○○左列郵│
│    │            │              │局帳戶。        │
└──┴──────┴───────┴────────┘


司法院資訊處製作；財團法人民間司法改革基金會備份。
